【裁判字號】    90,交訴,386
【裁判日期】    901231
【裁判案由】    過失致死
【裁判全文】
臺灣臺南地方法院刑事判決                          九十年度交訴字第三八六號
    公  訴  人  臺灣台南地方法院檢察署檢察官
    被      告  甲○○
右列被告因過失致死案件，經檢察官提起公訴（九十年度偵字第一０七二二號），本
院判決如左：
    主  文
甲○○從事業務之人，因業務上之過失致人於死，處有期徒刑壹年，緩刑伍年。
    事  實
一、甲○○平素在菜市場幫忙推菜，並以駕駛自小貨車替菜販載運蔬菜送貨為生，駕
    駛為其附隨業務，為從事業務之人。甲○○於民國九十年九月三日上午十一時五
    分許，駕駛車號Ｙ９─２７５０號自小貨車，沿台南市○○路○○道由東往西方
    向行駛，途經東寧路四七四號前與東寧路四七二巷之無號誌交岔路口時，本應注
    意駕駛之車前狀況，隨時採取必要之安全措施及汽車行至無號誌之交岔路口時，
    應減速慢行，作隨時停車之準備，而依當時情形，又無不能注意之情事，其能注
    意竟疏未注意，於通過上開無號誌交岔路口時，未減速慢行仍持速行駛，且未留
    意車前狀況及為隨時停車之準備，適於同一時、地，鍾華堂騎乘腳踏車正欲穿越
    上開路段時，本應注意腳踏車行近無號誌之交岔路口，應減速慢行，看清左右確
    無來車並在不妨礙汽車通行之情況下迅速通過，而依當時情形，又無不能注意之
    情事，竟疏於注意有無左右來車即冒然穿越上開岔路口，待甲○○發現時已閃煞
    不及而發生碰撞，致鍾華堂人車倒地，雖經送醫救治，仍因顱內出血延至翌日（
    四日）凌晨一時許不治死亡。車禍事故發生後，甲○○託人以電話報案，經台南
    市警察局交通隊到場處理，在警員尚不知何人為肇事車輛之駕駛人前，甲○○主
    動表示其為駕駛人並自首犯行，接受裁判。
二、案經臺灣台南地方法院檢察署檢察官相驗後自動檢舉偵查起訴。
    理  由
一、訊據被告甲○○對於右開時、地駕車發生車禍致被害人鍾華堂死亡之事實均坦承
    不諱，復有道路交通事故調查報告表影本二紙、道路交通事故現場蒐證照片九幀
    在卷可資佐證，而死者鍾華堂係因本件車禍死亡，亦經臺灣台南地方法院檢察署
    檢察官督同檢驗員相驗明確，並製有勘驗筆錄、驗斷書及相驗屍體證明書等附卷
    可憑。按汽車行駛時，駕駛人應注意車前狀況，並隨時採取必要之安全措施；行
    車速度行經無號誌之交岔路口時，應減速慢行，作隨時停車之準備；腳踏車行近
    無號誌之交岔路口，應減速慢行，看清左右確無來車並在不妨礙汽車通行之情況
    下迅速通過，道路交通安全規則第九十四條第三項、第九十三條第一項第四款、
    第一百二十五條第二款分別定有明文。查被告有經正常程序考領駕照，為有駕駛
    經驗之人，對於上開交通安全規則自知之甚稔，為其應注意之事項，而肇事當時
    係日間自然光線、天候雨、雙線道、柏油路面、標線清晰、有快慢車道劃分、無
    號誌交岔路口、無缺陷、視距良好、無障礙物，有前開調查報告表存卷可考，足
    見依當時狀況被告並無不能注意之情狀，詎被告應注意且能注意竟疏未注意，於
    駕駛自小貨車通過上開無號誌交岔路口時，未減速慢行仍持速行駛，且未留意車
    前狀況及為隨時停車之準備，適被害人鍾華堂騎乘腳踏車亦疏於注意有無左右來
    車即冒然穿越上開岔路口致二車發生碰撞，鍾華堂並因之人車倒地受傷送醫不治
    死亡，被告及鍾華堂自有違前開規定之注意義務，其二人均顯有過失，臺灣省台
    南區車輛行車事故鑑定委員會亦同此認定，並鑑定被告為肇事次因、鍾華堂為肇
    事主因，有該委員會南鑑字第九０一二七０號鑑定意見書一份在卷可憑。而被害
    人鍾華堂雖因未依規定穿越道路未注意左右來車，而與有過失，然仍不能因此解
    免被告之罪責。又被告自承平素在菜市場幫忙推菜，並以駕駛自小貨車替菜販載
    運蔬菜送貨為生，且車禍當天係在開車送貨，而刑法所謂業務，係指個人基於其
    社會地位繼續反覆所執行之事務，其主要部分之業務固不待論，即完成主要業務
    所附隨之準備工作與輔助事務，亦應包括在內，從而被告平日既係在菜市場幫忙
    推菜為業，並駕上開自小貨車為其附隨業務，應堪認定被告係從事業務之人。又
    本件被害人鍾華堂係因此次車禍不治死亡，是被告甲○○之過失駕駛行為，與被
    害人之死亡結果間，具有相當因果關係，亦無疑義。從而，本件事證已甚明確，
    被告前揭犯行，堪以認定。
二、核被告甲○○所為，係犯刑法第二百七十六條第二項之業務過失致人於死罪。又
    其肇事後未被有偵查權之公務員或機關發覺其為犯嫌前，留在事故現場向到場處
    理之警員自承犯行，進而接受裁判，此業經被告供明在卷可按，並有警訊筆錄載
    明可考，被告行為合乎自首之要件，應依刑法第六十二條前段減輕其刑。爰審酌
    被告之品行、應負過失責任之程度即其為肇事次因、造成被害人死亡之結果及其
    犯後尚能坦認犯行，頗有悔意且已與死者家屬達成民事和解等一切情狀，量處如
    主文所示之刑，以資懲儆。查被告前未曾受有期徒刑以上刑之宣告，有臺灣高等
    法院被告全國前案紀錄表附卷可稽，其因一時短於思慮致罹刑章，經此次偵審程
    序教訓，當知所警惕，諒無再犯之虞，本院復考量被告係自首犯罪，而其犯罪後
    已與死者家屬達成民事賠償，有台南市東區調解委員會九十年民刑調字第３４９
    號調解書一紙在卷可徵，且被告家中僅靠被告一人工作維持生計，其尚有二位均
    罹「法洛氏四合症」重大傷害之稚女待其扶養等情，此業據被告供明在卷可按，
    並有戶籍謄本一份及重大傷病免自行部分負擔證明卡影本二紙附卷可憑，本院因
    認前開對被告宣告之刑，以暫不執行為適當，爰併宣告緩刑五年，以啟自新。
據上論斷，應依刑事訴訟法第二百九十九條第一項前段，刑法第二百七十六條第二項
、第六十二條前段、第七十四條第一款，罰金罰鍰提高標準條例第一條前段，判決如
主文。
本案經檢察官李宗榮到庭執行職務。
中    華    民    國      九十      年      十二      月     三十一     日
                                      臺灣臺南地方法院交通法庭
                                          法  官    張  瑛  宗
右正本證明與原本無異。
如不服本判決，應於判決送達後十日內向本院提出上訴狀( 應附繕本 )。
                                          書記官    廖  明  娟
中    華    民    國      九十      年      十二      月     三十一     日
附錄論罪科刑條文：
刑法第二百七十六條第二項
從事業務之人，因業務上之過失犯前項之罪者，處五年以下有期徒刑或拘
役，得併科三千元以下罰金。


司法院資訊處製作；財團法人民間司法改革基金會備份。
